【裁判字號】    95,易,520
【裁判日期】    950421
【裁判案由】    偽造文書
【裁判全文】
臺灣臺北地方法院刑事判決               95年度易字第520號
公  訴  人  臺灣臺北地方法院檢察署檢察官
被      告  乙○○
            丙○○
上列被告等因偽造文書案件，經檢察官提起公訴（九十四年度調
偵字第二二○號），本院判決如下：
    主  文
乙○○、丙○○共同明知為不實之事項，而使公務員登載於職務
上所掌之公文書，足以生損害於公眾及他人，各處有期徒刑肆月
，如易科罰金，均以佰元折算壹日，均緩刑貳年。
乙○○被訴毀損部分不受理。
    事  實
一、乙○○為坐落臺北市○○區○○段二小段五四二地號土地及
    其上門牌號碼臺北市○○區○○街一七九號建物所有權人（
    下稱下稱系爭房地，該建物尚坐落同小段五四○之二、五四
    ○之四地號土地），明知其無權占有原屬陳財增所有、後於
    民國八十七年六月三日移轉登記予大都市建設開發股份有限
    公司（於九十四年十一月二十八日變更登記為遠雄建設事業
    股份有限公司，下稱遠雄建設公司）之前揭五四○－二地號
    內面積三十四平方公尺土地，業經最高法院於九十年八月十
    六日以九十年臺上字第一四一七號判決應拆屋還地確定，並
    經臺灣臺北地方法院以九十年度執字第二一五九二號執行命
    令通知將於九十二年九月五日執行強制拆除，詎乙○○與丙
    ○○明知渠等並無買賣系爭房地之真意，為規避強制執行，
    竟共同基於使公務員登載不實之犯意聯絡，於九十二年九月
    四日簽訂「土地房屋買賣契約書」，就坐落臺北市○○區○
    ○段二小段五四二地號土地及其上門牌號碼臺北市○○區○
    ○街一七九號建物之買賣為虛偽不實之意思表示，並由乙○
    ○自任代理人，於九十二年九月十七以買賣為原因，向臺北
    市建成地政事務所辦理土地及建物所有權移轉登記，而使該
    管公務員，於九十二年九月十九日，將上揭假買賣之不實事
    項，登載於其職務上所掌之土地登記簿，足生損害於遠雄建
    設公司及地政機關管理土地登記之正確性。
二、案經遠雄建設公司訴由臺北市政府警察局萬華分局報請臺灣
    臺北地方法院檢察署檢察官偵查起訴。
    理  由
壹、被訴使公務員登載不實罪部分：
一、上揭事實業據被告乙○○、丙○○於本院準備程序、審理程
    序中坦承不諱（見本院卷第十八、十九、三七、三八頁），
    經核予告訴人遠雄建設公司指訴情節相符（見九十三年度偵
    字第一四九七六號卷第八至十頁、五十、五一頁、一○四至
    一○六頁），並有民事強制執行聲請狀（見九十三年度偵字
    第一四九七六號卷第四一至四三頁）、臺北市土地登記謄本
    （見九十三年度偵字第一四九七六號卷第四四、四五頁）、
    土地所有權狀（見九十三年度偵字第一四九七六號卷第六十
    、六一頁）、臺灣臺北地方法院民事執行處九十二年一月三
    日通知（見九十三年度偵字第一四九七六號卷第六二頁）、
    臺灣臺北地方法院民事執行處九十二年七月二十九日通知（
    見九十三年度偵字第一四九七六號卷第六三頁）、土地房屋
    買賣契約書（見九十三年度偵字第一四九七六號卷第六四至
    六七頁）、定金收據（見九十三年度偵字第一四九七六號卷
    第六八頁）、臺北市古亭地政事務所土地複丈成果圖（見九
    十三年度偵字第一四九七六號卷第九七頁）、臺北市建成地
    政事務所九十三年十一月十日北市建地三字第○九三三一五
    六九一○○號函附九十二年萬華字第一四一九一號登記申請
    案原卷、土地、建物登記謄本暨異動索引（見九十三年度偵
    字第一四九七六號卷第一三五至一六一頁）附卷足憑，且查
    ，被告乙○○與丙○○就坐落臺北市○○區○○段二小段五
    四二地號土地及其上門牌號碼臺北市○○區○○街一七九號
    建物所成立買賣關係業經臺灣臺北地方法院民事庭以九十三
    年訴字第一一七六號民事判決無效，並於九十四年九月十四
    日確定，有上揭民事判決（見九十四年度調偵字第二二○號
    卷第十至十八頁）及本院九十五年三月十日公務電話紀錄（
    見本院卷第十六頁）附卷足參，復經本院調閱九十三年訴字
    第一一七六號民事卷宗查閱無誤，綜上足認，被告二人之自
    白，顯與事實相符，應堪採信，本件事證明確，應依法論科
    。
二、核被告乙○○、丙○○所為係犯刑法第二百十四條之使公務
    員登載不實罪。被告二人具有犯意聯絡及行為分擔，應以共
    同正犯論。爰審酌被告乙○○為逃避遭強制執行，竟與被告
    丙○○串謀，就系爭房地成立假買賣，並使公務員將該不實
    事項登載於其職務上所掌之土地登記簿，影響遠雄建設公司
    之權益，並損及地政機關管理土地登記之正確性，然於本院
    坦承犯行，終知悔悟，及其犯罪之手段、生活狀況、品行、
    智識程度等一切情狀，分別量處如主文所示，並諭知易科罰
    金之折算標準，以為儆懲。又被告二人前均未曾受有期徒刑
    以上刑之宣告，有臺灣高等法院被告前案紀錄表在卷可考（
    見本院卷第六、七頁），其等因一時失慮，為規避遭強制執
    行而犯觸犯本件之罪，犯後坦承不諱，知所悔悟，告訴人亦
    當庭表示願意給被告自新機會（見本院卷第十九頁），本院
    認其經此偵審程序之教訓後，當知警惕而無再犯之虞，均併
    宣告緩刑二年，用啟自新，以勵來茲。
貳、被訴毀損罪部分：
一、公訴意旨略以：被告乙○○明知坐落臺北市○○區○○段二
    小段五四○－二地號內面積三十四平方公尺土地內磁磚係屬
    告訴人遠雄建設公司所有，竟基於毀損之犯意，於九十三年
    一月九日某時，未得告訴人之同意，擅自將該公司所有之磁
    磚拆除丟棄，足生損害於告訴人等語，因認被告乙○○涉犯
    刑法第三百五十四條之毀損罪嫌。
二、按告訴乃論之罪，告訴人於第一審辯論終結前得撤回其告訴
    ，又告訴經撤回者，應諭知不受理之判決，刑事訴訟法第二
    百三十八條第一項及第三百零三條第三款分別定有明文。
三、經查，本件毀損案件，公訴人認被告乙○○係涉犯刑法第三
    百五十四條之毀損罪嫌，依同法第三百五十七條之規定，須
    告訴乃論。經查，告訴人遠雄建設公司已於九十五年三月二
    十八日以刑事撤回告訴狀撤回其告訴，有刑事撤回告訴狀在
    卷可參（見本院卷第三二頁），按諸上揭規定，應諭知不受
    理之判決。
據上論斷，應依刑事訴訟法第二百九十九條第一項前段、第三百
零三條第三款，刑法第二十八條、第二百十四條、第四十一條第
一項前段、第七十四條第一款，罰金罰鍰提高標準條例第一條前
段、第二條，判決如主文。
本案經檢察官甲○○到庭執行職務
中    華    民    國    95    年    4    月    21     日
                  刑事第十四庭  審判長法  官  吳靜怡
                                      法  官  孫萍萍
                                      法  官  李家慧
上正本證明與原本無異。
如不服本判決，應於判決送達後10日內向本院提出上訴狀（應抄
附繕本）。告訴人或被害人如對於本判決不服者，應具備理由請
求檢察官上訴，其上訴期間之計算係以檢察官收受判決正本之日
期為準。
                                      書記官  楊文祥
中    華    民    國    95    年    4    月    21     日
附錄本件論罪科刑法條：刑法第214條。
中華民國刑法第214條
(使公務員登載不實罪)
明知為不實之事項，而使公務員登載於職務上所掌之公文書，足
以生損害於公眾或他人者，處3年以下有期徒刑、拘役或500 元
以下罰金。


司法院資訊處製作；財團法人民間司法改革基金會備份。
